【裁判字號】    90,易,88
【裁判日期】    900312
【裁判案由】    贓物
【裁判全文】
臺灣屏東地方法院刑事判決                              九十年度易字第八八號
    公  訴  人  臺灣屏東地方法院檢察署檢察官
    被      告  丙○○
右列被告因贓物案件，經檢察官提起公訴（八十九年度偵緝字第一八○號），本院判
決如左：
     主  文
丙○○無罪。
     理  由
一、公訴意旨略以：被告丙○○明知潘光亮所持有懸掛車號ＷＦ─二六五八號之國瑞
    豐田自用小客車來路不明（按上開車輛及其所懸車牌，俱屬失竊之贓物，潘光亮
    所涉竊盜罪嫌，經檢察官移送本院勤股併案審理），竟於民國八十九年四月初某
    日晚間，在屏東縣屏東巿瑞光路某處予以收受使用，嗣於同年月二十一日下午四
    時許，在高雄縣仁武鄉○○路四○七號前為警查獲，因認被告涉有刑法第三百四
    十九條第一項之收受贓物罪嫌。
二、按犯罪事實應依證據認定之，無證據不得推定其犯罪事實；不能證明被告犯罪者
    ，應諭知無罪之判決，刑事訴訟法第一百五十四條及第三百零一條第一項分別定
    有明文。認定犯罪事實所憑之證據，其為訴訟上之證明，須於通常一般之人均不
    致有所懷疑，而得確信其為真實之程度者，始得據為有罪之認定。認定不利於被
    告之事實，須依積極證據，苟積極證據不足為不利於被告事實之認定時，即應為
    有利於被告之認定，更不必有何有利之證據，最高法院著有七十六年台上字第四
    九八六號及三十年上字第八一六號等判例可資參照。本件公訴意旨認被告涉有前
    揭犯行，無非以本件獲案之國瑞豐田自用小客車及其所懸車牌，分係甲○○、丁
    ○○所有遭竊之贓物，經被害人甲○○、丁○○指訴明確，而被告收受潘光亮所
    交付之上開車輛，未查驗證件，且被告於警訊時復坦承其多多少少知道是贓車等
    語，足見被告明知該車係來路不明之贓車為論據。訊據被告堅決否認受贓物之犯
    行，辯稱：伊所有之車輛出借予潘光亮，致伊本身無車可用，潘光亮乃交付懸掛
    車號ＷＦ─二六五八號之國瑞豐田小客車予伊使用，證人乙○○可以證明該車確
    係潘光亮交予伊的，伊收受上開車輛當時，潘光亮一併交付該車之原廠鑰匙及遙
    控防盜器，所以伊未懷疑該車有問題，且伊有對潘光亮講隨時可以來換車，不是
    無借用期間，伊確實不知該車來路不明，否則警察來要伊協助調查潘光亮偷車嫌
    疑時，伊不會毫無顧忌地去開這輛車；又伊警訊所供之多多少少知道是贓車云云
    ，乃事後之事，因在伊使用該車期間，潘光亮曾探詢伊是否有意購買，出價很便
    宜，但潘光亮一直沒有拿證件來，所以事後伊在猜測等語。
三、經查：
（一）本件乃警方因證人乙○○之供述，循線查獲被告收受潘光亮所交付懸掛車號Ｗ
      Ｆ─二六五八號之國瑞豐田自用小客車，且上開車輛係包括原廠鑰匙及遙控防
      盜器遭竊，嗣尋獲後，由被害人甲○○連同原廠鑰匙及遙控防盜器一併領回等
      事實，均經證人乙○○、高雄縣警察局林園分局中芸所員警陳華昌結證及被害
      人甲○○陳述綦詳，堪可認定。又潘光亮借得被告所有之福特廠牌車輛（按車
      號為ＥＪ─四六五三號），因一時無法返還，致被告本身陷於無車可用之窘境
      ，被告乃收受潘光亮交付前開車輛以為代步之用，迭據被告供陳在卷，核與潘
      光亮之供述相符，參以潘光亮因本件贓車涉訟，除否認交付該贓車予被告外，
      甚而反指係被告將該贓車交其使用云云之情，茲潘光亮既與被告利害相反，則
      其顯無附和被告前開供詞之可能，堪認被告上開之供述屬實。準此，被告收受
      潘光亮交付之前揭車輛，乃僅為供暫時之使用，並非長期借用或洽購該車，被
      告未向潘光亮索取該車之證件查驗，核與一般人暫借車輛使用類多未加查驗車
      籍證件之常情無違，況且該車既懸有車牌，復附有原廠鑰匙及遙控防盜器，顯
      無特殊異常之處，而足啟人疑該車來源不明之虞慮，被告未加置疑，猶予收受
      使用，洵無違常情。此外，訊據證人乙○○亦證稱：其未聞被告與潘光亮談及
      本件車輛係屬贓車等語。再者，就車輛之授受，被告既無較一般人豐富之智識
      或經驗，即難苛求其應另行詳加查證本件車輛之是否具備合法來源；又參酌被
      告雖素行不端，惟均乃施用毒品之前科，有臺灣屏東地方法院檢察署刑案資料
      查註紀錄表及本院全國前案紀錄表可佐，查無關於竊盜或贓物等財產性犯罪之
      紀錄，用以推論被告就收受本件車輛，應加諸較常人為高之注意義務，以免重
      蹈覆轍，故而本件於查無相關直接或間接事證之情況下，尚無足認定被告主觀
      上有贓物之認識。
（二）就本案之破獲經過，訊據證人陳華昌證稱：「（被告說本來警察不知道這輛車
      是贓車，是要他帶著去找潘光亮，結果查出這輛車是贓車，是否如此？）因為
      當時我們根據乙○○的供述要去找被告，碰巧看到那輛車子，是放在他的工廠
      旁邊.....，一查結果發現是贓車（暫時先不動聲色）。」、「（被告一開始
      有無說知這輛車來路不明？）我們去工廠要帶他去派出所的時候，他好像不曉
      得這部車有問題，主動去開那部車，也沒有否認車子不是他的，等到我們到派
      出所把資料打出來，他才知道這部車怎麼會是贓車。」、「（被告供稱：本來
      我是要坐警車到警局，但是我說我要如何回來，所以我才開這部車，事實上我
      不知道那輛車有問題，否則我不會去開那輛車。）他說的沒錯，那時我們到達
      時，先到附近找到該車，找他協助調查，本來他要坐警車，但是為了要調出那
      輛車（指欲視被告是否主動親自接觸駕駛該贓車，以免被告否認管領該車之意
      ），所以問他說他要如何回來，他才去開那部車子。」等語明確，足見被告迨
      至警方前來請求協助調查潘光亮竊盜罪嫌時，猶主動接觸駕駛該部車輛，並無
      隱諱其使用該部車輛之事實，亦無以認被告有畏罪心虛之情事。
（三）綜觀被告警訊之供述，被告初即供明：該車係潘光亮因借其車輛未能返還，所
      以交付該車供其使用之情事，並未言其收受之始即知該車來路不明。又細繹被
      告警訊之供述，警方就潘光亮為何未將該車取回一節訊問被告，被告先係供稱
      ：潘光亮曾探詢其是否有購買意願，並欲以約十萬元之賤價出售之前言，方有
      其後「該部車我很喜歡，而且很便宜，與市價差很多。」之供述，隨後，警方
      復據被告上開既認價賤，為何未加承購一節質諸被告，被告始再有「因為都沒
      有證件，無法過戶，我多多少少知道是贓車。」之供述，此亦經證人陳華昌證
      稱：「（被告警訊筆錄說他開久了，多多少少知道可能是贓車，何意？）根據
      他的供述很便宜，我問他為何不想買，他說開久了，多多少少覺得有點怪怪的
      。」等語無訛，是被告以其係事後始多多少少知道是贓車置辯，即非虛妄，而
      堪採信，公訴意旨以被告於警訊時之上開供述，認定被告有收受贓物之故意，
      實有誤會。
四、綜據上述，公訴意旨前揭論斷未佐以其他事證，證據稍顯薄弱，此外，本院復查
    無其他證據足認被告有公訴意旨所載犯行，是不能證明被告犯罪，揆諸前揭說明
    ，自應為被告無罪之諭知。
據上論斷，應依刑事訴訟法第三百零一條第一項，判決如主文。
本案經檢察官蔣忠義到庭執行職務
中      華      民      國      九十      年      三      月    十二    日
              臺灣屏東地方法院刑事第三庭
                                          法  官  蔡憲德
右正本證明與原本無異。
對於本判決如有不服應於收受送達後十日內向本院提出上訴書狀上訴於台灣高等法院
高雄分院並按他造當事人之人數附具繕本。
                                          書記官  林鴻仁
中      華      民      國      九十      年      三      月     十二   日


司法院資訊處製作；財團法人民間司法改革基金會備份。
